---
title: "cc3_Ecog2_2021/EL KHATI Hamza et TOUZI Saad"
output:
   github_document:
     toc: true
     toc_depth: 2
---

Réaliser par: -EL KHATI Hamza
              -TOUZI Saad

# Introduction:

Dans ce travail l’analyse des données métagénomiques issues de l’article scientifique
« Characterization of bacterial community shift in human Ulcerative Colitis patients revealed by Illumina based 16S rRNA gene amplicon sequencing » a été réalisée. Le but est de voir comment varie les différentes communautés bactériennes du microbiote intestinal des patients souffrants de colite ulcéreuse suivant le stade de la maladie (Initial, intermédiaire ou avancé). Pour cela les métadonnées de 6 échantillons de microbiote intestinale de patients malades ont été analysés en utilisant DADA2 et Phyloseq sur Rstudio. Il faut noter que sur les auteurs de l’article ont opté
pour QIIME pour leur propre analyse.



```{r message=FALSE, warning=FALSE}
library("rmarkdown")
library("knitr")
```

#téléchegement des library nésessaires pour analyser les données de ce papier

```{r message=FALSE, warning=FALSE}
library(dada2)
library(ggplot2)
library(gridExtra)
library(phyloseq)
library(DECIPHER)
library(phangorn)
library(Biostrings)
library(phyloseq)
```

#directory de notre jeu de données 
```{r}
miseq_path <- "~/CC3_ecog/E" # CHANGE ME to the directory containing the fastq files after unzipping.
list.files(miseq_path)
```
# Filtrer et découper

## Obtention des listes des fichiers fastq sens et anti-sens (fnFs et FnRs)

vu que notre jeu de données télécharger ne sont pas séparer (R1 et R2), nous avons considérer les données comme forwards (fnfs), l'étape de mergers sera supprimé. 

```{r}
fnRs <- sort(list.files(miseq_path, pattern=".fastq", full.names = TRUE))
sample.names <- sapply(strsplit(basename(fnRs), "_"), `[`, 1)
sample.names
```
## plots de qualité pour fnFs et fnRs
```{r}
plotQualityProfile(fnRs[1:2])
```

```{r}
filtRs <- file.path(miseq_path, "filtered", paste0(sample.names, "_R_filt.fastq.gz"))
names(filtRs) <- sample.names
```

#ici on a tronquer les lectures  à la position 170 car les lectures (forwards) maintiennent une qualité élevée tout au long avec une dimunition de score de qualités.

```{r}
out <- filterAndTrim(fnRs, filtRs, truncLen=(170), maxN=0, maxEE=(2), 
                     truncQ=2, rm.phix=TRUE,
              compress=TRUE, multithread=TRUE) # On Windows set multithread=FALSE
head(out)
```
```{r}
derepRs <- derepFastq(filtRs, verbose=TRUE)
# Name the derep-class objects by the sample names
names(derepRs) <- sample.names
```

## modèle d'erreur 

```{r}
errR <- learnErrors(filtRs, multithread=TRUE)
```
```{r}
plotErrors(errR, nominalQ=TRUE)
```
# Inférence d'échantillon

```{r}
dadaRs <- dada(derepRs, err=errR, multithread=TRUE)
```
# Construire une table de séquence

cette étape est fait en se basant sur l'étape de le tableau dadaRs

```{r}
seqtabAll <- makeSequenceTable(dadaRs[!grepl("Mock", names(dadaRs))])
table(nchar(getSequences(seqtabAll)))
```

```{r}
seqtabNoC <- removeBimeraDenovo(seqtabAll)
```
# Attribuer une taxonomie

Pour faire l’assignation taxonomique, il faut une base de données de référence. Pour ce faire on utilise un algorithme d’assignation taxonomique, on va utiliser Silva 138 (01_data_import),la méthode de Blast qui va etre utiliser et le résultat d’une assignation taxonomique c’est une classification hétérogène avec des séquences qui vont s’arrêter au genre, à la classe, à la famille ou même au phylum.

```{r}
taxa <- assignTaxonomy(seqtabNoC, "~/cc2_Ecog2_hamza/silva_nr99_v138_train_set.fa.gz", multithread=TRUE)
```

Avec un autre jeu de données pour l’assignation taxonomique, on peut essayer de voir s’il y a 100% de similarité avec d’autres séquences pour avoir des résultats jusqu’à l’espèce. Avec la commande précédente, on ne va que jusqu’au genre. On va donc ajouter les espèces dans le tableau taxa (01_data_import).

```{r}
taxa <- addSpecies(taxa, "~/cc2_Ecog2_hamza/silva_species_assignment_v138.fa.gz")
```

taxa.print prend la table taxa et enlève les noms de lignes de la table taxa.print par ce que ce sont les séquences.


```{r}
taxa.print <- taxa # Removing sequence rownames for display only
rownames(taxa.print) <- NULL
head(taxa.print)
```
# Combine data into a phyloseq object

write.csv(samdf,"samdf.csv") c'est une commande pour crée un tableau csv de notre jeu de données, en suite on va l'importer a travers la commande suivantes.


```{r}
samdf <-read.table('~/CC3_ecog/samdf.csv', sep=',', header=TRUE, row.names=1)
```

# creation de l'objet phyloseq
```{r}
ps <- phyloseq(otu_table(seqtabNoC, taxa_are_rows=FALSE), 
               sample_data(samdf), 
               tax_table(taxa))
ps
```
ggsave est une commande pour save les ggplots se formes (jpg,png,etc.)

```{r}
ggsave("plot5.jpg", width=140, height=150,units = "mm")
```

# Analyse de données et des figures


```{r}
top20 <- names(sort(taxa_sums(ps), decreasing=TRUE))[1:20]
ps.top20 <- transform_sample_counts(ps, function(OTU) OTU/sum(OTU))
ps.top20 <- prune_taxa(top20, ps.top20)
plot_bar(ps.top20, x="sample", fill="Phylum") + facet_wrap(~Groupe, scales="free_x")
```
En comparant les abondances relatives au niveau du phylum entre les différents patients. Le phylum des protéobactéries était le plus abondant. Ce résultat était le même que celui retrouvé par les auteurs de l’article. Cependant on peut bien remarquer que ce phylum était plus présent chez les patients souffrant d’un stade avancé de la maladie par rapport aux patients du stade initial ce qui veut dire que l’avancée de la maladie était accompagnée par une dysbiose du microbiote intestinal.

```{r}
top20 <- names(sort(taxa_sums(ps), decreasing=TRUE))[1:20]
ps.top20 <- transform_sample_counts(ps, function(OTU) OTU/sum(OTU))
ps.top20 <- prune_taxa(top20, ps.top20)
plot_bar(ps.top20, x="sample", fill="Class") + facet_wrap(~Groupe, scales="free_x")
```
Au niveau des classes, on peut remarquer que le taux de gamaprotéobactéries augmentait entre le stade initial et le stade avancé. En effet plus la maladie s’aggrave plus cela s’accompagne avec une augmentation de ces gammaprotéobactéries montrant encore une fois la dysbiose du microbiote au stade sévère de la maladie. Ce résultat a aussi été trouvé par les auteurs de l’article, sauf qu’ils l’ont schématisé de façon à ne voir que les gammaprotéobactéries, au contraire de notre analyse qui permet d’avoir une vue d’ensemble montrant les autres classes.

```{r}
top20 <- names(sort(taxa_sums(ps), decreasing=TRUE))[1:20]
ps.top20 <- transform_sample_counts(ps, function(OTU) OTU/sum(OTU))
ps.top20 <- prune_taxa(top20, ps.top20)
plot_bar(ps.top20, x="sample", fill="Family") + facet_wrap(~Groupe, scales="free_x")                 
```
Une troisième analyse a été réalisée au niveau des familles bactériennes. Ce qu’on peut remarquer à partir de la figure est que les deux familles des Pseudomonadaceae et des Xanthomonadaceae ont augmenté chez les patients souffrant du stade avancé de la maladie par rapport aux patients du stade initial. On remarque aussi que ces deux familles sont les plus abondantes chez les patients du stade avancé. Bien que ce résultat a également été trouvé par les auteurs de l’article, il n’a pas été pris en compte puisqu’il n’était pas statistiquement significatif (P value > 0.05).




#ici et vu qu'on a pas le phy_tree on a utilisé la distance bray au lieu de unifrac utilisé dans l'article.
```{r}
pslog <- transform_sample_counts(ps, function(x) log(1 + x))
out.wuf.log <- ordinate(pslog, method = "PCoA", distance = "bray")
```

```{r}
evals1 <- out.wuf.log$values$Eigenvalues
plot_ordination(pslog, out.wuf.log, color = "sample", shape="Groupe") +
  labs(col = "sample",shape= "Groupe")
```


```{r}
evals2 <- out.wuf.log$values$Eigenvalues
plot_ordination(pslog, out.wuf.log, color = "sample", shape="Inflammation") +
  labs(col = "sample",shape= "Inflammation")
```

Ces figures représentent les deux PCoA réalisées dans notre analyse. Ces deux PCoA ont été réalisées en utilisant l’indice de Bray curtis. Les auteurs de l’article ont plutôt utilisé Unifrac Pondéré et Non pondéré pour construire leur PCoA. Dans notre cas cela n’a pas été possible car pour utilisé Unifrac, il fallait construire l’arble phylogénétique, puisque cet indice compare les séquences en prenant en compte la distance phylogénétique.

La différence entre les deux figures, c’est que celle de droite représente la PCoA en fonction des échantillons par groupe de patients, et celle de gauche représente la PCoA plutôt en fonction du stade d’inflammation (Chronique ou aigue). D’après l’analyse des figures on remarque que les communautés bactériennes des patients avec le stade intermédiaire et le stade initial de la maladie sont plus proches les unes des autres, et sont très éloignées des communautés bactériennes des patients avec un stade avancé de la maladie. Cela pourrait bien être expliqué par le statut d’inflammation.

En effet les patients avec stade initial et stade intermédiaire sont toujours au stade aigue de la maladie, tandis que les patients avec le stade chronique sont déjà rentrée dans l’état chronique de la cholique ulcéreuse. Ces résultats donc suggèrent que les changements de communauté bactériennes du microbiote intestinal dépondent de l’état d’inflammation causé par les différents stades de la maladie de colite ulcéreuse.
